臺灣新竹地方法院刑事判決　
110年度金訴字第28號
公  訴  人  臺灣新竹地方檢察署檢察官
被      告  呂瑜舜



上列被告因違反洗錢防制法等案件，經檢察官提起公訴（109年
度偵字第12494號、109年度偵字第13264號），本院判決如下：
    主  文
甲○○幫助犯詐欺取財罪，處有期徒刑肆月，如易科罰金，以新
臺幣壹仟元折算壹日。
    事  實
一、甲○○依其社會生活經驗，對於將所申辦之金融帳戶資料交由
    真實身分不詳之人使用，可能遭他人作為詐欺犯罪之工具有
    所預見，雖尚未達於有意使其發生之程度，惟仍基於縱使如
    此發生，亦不違背其本意之幫助詐欺取財不確定故意，於民
    國109年6月22日12時許，在新竹市○區○○路000○0號統一超商
    正國門市，將其所申辦中華郵政股份有限公司帳號00000000
    000000號帳戶（下稱本案帳戶）之存摺、提款卡，以寄送包
    裏方式，提供真實姓名年籍不詳自稱「林小姐」及其所屬之
    詐騙集團成員使用，並於寄出前依指示變更帳戶密碼，而容
    任該人所屬詐欺集團成員使用，欲以此方式取得每月新臺幣
    （下同）3萬元之報酬；另一方面，該人所屬詐欺集團成員
    則共同基於意圖為自己不法所有之詐欺取財犯意聯絡，於如
    附表所示之時間，向如附表所示之人施用如附表所示之詐術
    ，致乙○○、丙○○陷於錯誤，而於附表所示之時間，將如附表
    所示之款項匯入甲○○之本案帳戶中，並旋經該詐欺集團不詳
    成員於同日接續提領一空。嗣經乙○○、丙○○發覺受騙報警處
    理，而悉上情。
二、案經乙○○訴由臺北市政府警察局大同分局；丙○○訴由臺中市
    政府警察局第一分局報告臺灣新竹地方檢察署檢察官偵查起
    訴。
    理  由
壹、證據能力部分：
　　本案認定事實所引用之卷內被告以外之人於審判外之言詞或
    書面陳述，檢察官、被告甲○○於本院準備程序時均同意其作
    為本案證據之證據能力（院卷第35頁），於辯論終結前亦未
    對該等證據之證據能力聲明異議（院卷第119-129頁），本
    院復審酌前揭陳述作成時之情況，並無違法取證之瑕疵，亦
    認以之作為證據為適當，是本案有關被告以外之人於審判外
    之言詞或書面陳述等供述證據，依刑事訴訟法第159條之5規
    定，自均得為證據。
貳、實體部分：
一、訊據被告固坦承本案帳戶為其所申辦，且該帳戶業經詐欺集
    團用於詐欺告訴人乙○○、丙○○時供作款項匯入使用，惟矢口
    否認有何幫助詐欺取財之犯行，辯稱：我是為了找工作，帳
    戶才被騙走，我那時是在網路上找工作，詳細LINE對話紀錄
    都已經提供給檢察官等語（院卷第32-33頁）。經查：
(一)本案帳戶為被告於96年7月18日向郵局申辦，而告訴人乙○○、丙○○因遭詐欺集團於如附表所示之時間、方式遂行詐欺行為，致其等均陷於錯誤，於同日匯款如附表所示金額至本案帳戶中，該等款項並於當日即接續遭以操作自動櫃員機之方式提領一空等情，均經證人即告訴人乙○○、丙○○於警詢中分別證述明確（士檢偵卷第97-101頁、中檢偵卷第55-59頁），且有告訴人丙○○之臺北市政府警察局萬華分局西門町派出所陳報單、內政部警政署反詐騙諮詢專線紀錄表、受理詐騙帳戶通報警示簡便格式表、金融機構聯防機制通報單、受理刑事案件報案三聯單、受理各類案件紀錄表、匯款交易明細、中華郵政股份有限公司檢送本案帳戶基本資料及交易明細、臺灣銀行營業部檢送告訴人丙○○帳戶基本資料及交易明細、告訴人乙○○之郵局存摺及內頁交易明細、匯款交易明細、臺中市政府警察局第五分局北屯派出所受理刑事案件報案三聯單、受理各類案件紀錄表、內政部警政署反詐騙諮詢專線紀錄表、受理詐騙帳戶通報警示簡便格式表、金融機構聯防機制通報單、彰化商業銀行股份有限公司作業處檢送告訴人丙○○存摺存款帳號資料及交易明細等在卷可佐（中檢偵卷第33、59-71、75-77、73、97-99頁，士檢偵卷第85-93、105、107、113、125-147頁，院卷第51-53、69-72頁），是本案帳戶確遭詐欺集團成員用於詐騙告訴人乙○○等2人後供作匯入款項之人頭帳戶使用、且該詐欺集團成員亦確實持有本案帳戶之提款卡及密碼乙節，均堪認定。
(二)按刑法上之故意犯，可分為直接故意與不確定故意，所謂不
    確定故意即指行為人對於構成犯罪之事實，預見其發生而其
    發生並不違反其本意，刑法第13條第2項定有明文。而金融
    存款帳戶，事關存戶個人財產權益之保障，與存戶之提款卡
    、密碼結合，其專屬性、私密性更形提高，一般人均妥為保
    管存摺、提款卡及提款卡密碼，以防止他人盜用，縱有特殊
    情況偶有將存摺、提款卡、提款卡密碼、印章交付他人之需
    ，亦必深入瞭解其用途後再行提供以使用。且金融帳戶為個
    人理財之工具，申請開設金融帳戶並無任何特殊限制，一般
    民眾皆可以存入最低開戶金額之方式申請開戶，個人亦可在
    不同金融機構申請多數存款帳戶使用，並無困難，此乃眾所
    周知之事實。則依一般人之社會生活經驗，苟有非親非故之
    人不以自己名義申請開戶，反而向他人蒐集金融帳戶供己使
    用，甚至許諾高額報酬或薪資徵求帳戶，應徵者卻毋須負擔
    開戶或寄送以外之任何勞務或費用，衡情當知悉蒐集金融帳
    戶者，可能將所蒐集之帳戶用以從事財產犯罪。況現今社會
    上，詐騙者蒐購人頭帳戶，持以作為詐欺之用，常有所聞，
    提供甚或出賣、出借帳戶予非親非故之人，受讓人即可能係
    為從事財產犯罪。查本案詐欺集團某不詳成員係向被告表示
    要被告提供帳戶，只要寄出存簿及提款卡即可月領3萬元之
    報酬，且不收取被告任何費用等情，此觀被告所提出之LINE
    對話紀錄翻拍照片自明（竹檢偵12494卷第13-22頁），已異
    於一般業主提供薪資之常情，被告卻完全未予查證此可疑之
    處，即將本案帳戶之存摺、提款卡寄出；再觀諸前開LINE對
    話紀錄，被告於寄出帳戶存摺及提款卡前，向對方表示「你
    們拿卡跟帳簿就只是要登記到公司名下拿政府的補助優惠是
    嗎？還是期間會拿我帳簿去用」等語（竹檢偵12494卷第19
    頁），更於偵查中自承：（問：你在寄出帳戶之前會不會擔
    心對方不認識會利用你帳戶作不法犯行？且帳戶可能拿不回
    來要怎麼辦？）會擔心對方可能是詐騙集團，因為我太久沒
    工作我急著找工作，帳戶如果拿不回來沒關係，因為帳戶裡
    沒有錢，我再掛失補辦就好了。（問：你帳戶寄出之前，既
    然有懷疑對方可能是詐騙集團，可能利用你帳戶作不法犯行
    ，為何還是執意寄出？）因為我急著找工作，我109年5月中
    就沒有工作了，已經沒有錢了等語（竹檢偵12494卷第12頁
    ），足見被告對於該徵求帳戶者之真正用途究竟為何，內心
    已有懷疑，參諸被告自承學歷為高中畢業，曾從事餐廳內場
    工作等語（院卷第128頁）明確，就被告個人智識程度及生
    活經驗以觀，應對於提供金融帳戶存摺、提款卡及密碼可能
    遭詐欺集團利用為與財產有關之犯罪工具已預見、知悉，竟
    仍隨意交付本案帳戶之存摺及提款卡予他人，任由他人使用
    ，則對於提供帳戶予他人使用，可能足使詐欺集團恃以實施
    詐欺犯罪乙節，理當有所預見，惟為賺取報酬，仍抱持僥倖
    心態予以交付，更彰顯被告於提供帳戶之際，主觀上有容任
    該帳戶將遭作為從事詐欺取財之犯罪工具之認識，而具有幫
    助詐欺取財之不確定故意無誤。
(三)被告雖辯稱：我於109年6月24日前往郵局欲重辦本案帳戶，
    但因郵局人員稱要年滿20歲才能辦理並要找法定代理人，所
    以就請其明天再帶父母一起來辦，嗣於同日20時42分許再向
    該詐欺集團不詳成員表示業已報遺失停掉，請其丟掉該帳戶
    ，並提出上開LINE對話紀錄為憑，然就本案帳戶之掛失或止
    付等情形，業經中華郵政股份有限公司新竹郵局函覆：「被
    告帳戶109年6月22日止至30日查無電話進線掛失或止付等紀
    錄（存摺掛失可用電話口頭或窗口書面方式受理無須法定代
    理人陪同本人辦理），另未成年人臨櫃更換存摺，承辦人僅
    須核對儲金簿局帳號、序號及結存金額正確後送交主管覆核
    即可，無須法定代理人陪同本人辦理」，有上開回函在卷可
    查（院卷第87頁），雖上開回函內容僅係就掛失、止付等業
    務之說明，然若被告確實有意阻止本案帳戶遭利用，在告知
    櫃員詳情後，難以想像何以未能當下即改為辦理掛失或止付
    以達目的，則被告是否確有於該日前往郵局欲重辦帳戶，即
    難驟信。
(四)再被告於本院審理中自陳：我在同年6月24日有去郵局要辦
    這件事，當天我有跟櫃台人員說要帳戶止付，但行員拒絕幫
    我辦，而我因為不清楚是不是被騙、只是懷疑，就沒有跟行
    員說掛失之原因，之後晚上我有騙詐欺集團不詳成員說我掛
    失帳號了，但沒有後續嘗試讓對方不要用我的帳戶，之後我
    於同年6月29日去警局問這件事，但我也怕自己被騙好像很
    傻，就表示帳戶是遺失，想逃避這件事等語 (院卷第126-12
    8頁)，佐以被告於110年6月8日因未指定犯人而向該管公務
    員誣告罪，經本院以110年度竹簡字第407號判處拘役30日、
    緩刑2年，有臺灣高等法院被告前案紀錄表在卷可查（院卷
    第115-116頁），足見被告所述前往警局謊稱本案帳戶遺失
    一事為真，則被告於交付本案帳戶後，直至本案告訴人受騙
    、本案帳戶遭警示後之109年6月29日前往警局時，仍向員警
    表示本案帳戶係遺失，而持續隱瞞本案帳戶係為賺取報酬而
    提供予他人一事，顯見被告所提供之本案帳戶確實仍供該詐
    欺集團使用，則被告既已提供該詐欺集團不詳成員本案帳戶
    、提款卡之助力，卻在客觀上未明確解除前述對正犯之影響
    力，亦未盡力除去其原先之影響與作用，自難認被告有確實
    欲阻其行為對犯罪發生助力之意。　　
(五)綜上所述，被告所辯，經核均屬臨訟卸責之詞，不足採信，
    其本案所為犯罪事證明確，應予依法論科。
二、法律適用：
(一)按刑法上之幫助犯，係對於行為人與正犯有共同之認識，而
     以幫助之意思，對於正犯資以助力，而未參與實施犯罪之
    行為者而言。如未參與實施犯罪構成要件之行為，且係出於
    幫助之意思提供助力，即屬幫助犯，而非共同正犯。被告將
    本案帳戶資料交付詐欺集團使用，雖使該集團成員得基於詐
    欺取財之犯意，向告訴人乙○○等2人著手施以詐欺取財之行
    為，使其等因而陷於錯誤匯款至本案帳戶中，而遂行詐欺取
    財之犯行，惟被告單純提供帳戶供人使用之行為，並不等同
    於向告訴人施以詐欺之行為，且亦無證據證明被告有參與詐
    欺取財犯行之構成要件行為，是揆諸前揭說明，核被告所為
    ，係犯刑法第30條第1項前段、第339條第1項之幫助詐欺取
    財罪。被告以此單一提供帳戶之幫助行為供詐欺集團為詐欺
    取財之用，並使告訴人乙○○等2人均陷於錯誤，分別匯入款
    項至本案帳戶中，使其等均受有如附表所示之損害，係以一
    行為同時觸犯數幫助詐欺取財罪，侵害不同之財產法益 ，
    為同種想像競合犯，應依刑法第55條規定，論以一幫助詐欺
    取財罪處斷。被告基於幫助之犯意而為詐欺構成要件以外之
    行為，為幫助犯，爰依刑法第30條第2項規定減輕其刑。
(二)關於洗錢罪名部分：
　1.提供金融帳戶提款卡及密碼之行為人，因已失去對自己帳戶
    之實際管領權限，若無配合指示親自提款，即無收受、持有
    或使用特定犯罪所得之情形，且無積極之移轉或變更特定犯
    罪所得之行為，故非屬洗錢防制法第2條第1款、第3款所稱
    之洗錢（正犯）行為。又同條第2款之掩飾、隱匿行為，目
    的在遮掩、粉飾、隱藏、切斷特定犯罪所得與特定犯罪間之
    關聯性，須與欲掩飾、隱匿之特定犯罪所得間具有物理上接
    觸關係（事實接觸關係）。而提供金融帳戶提款卡及密碼供
    他人使用，嗣後被害人雖匯入款項，然此時之金流仍屬透明
    易查，在形式上無從合法化其所得來源，未造成金流斷點，
    尚不能達到掩飾或隱匿特定犯罪所得之來源、去向及所在之
    作用，須待款項遭提領後，始產生掩飾、隱匿之結果，若無
    參與後續之提款行為，即非同條第2款所指洗錢（正犯）行
    為，無從成立一般洗錢罪之直接正犯。特定犯罪之正犯實行
    特定犯罪後，為掩飾、隱匿其犯罪所得財物之去向及所在，
    而令被害人將款項轉入其所持有、使用之他人金融帳戶，並
    由該特定犯罪正犯前往提領其犯罪所得款項得手，因已造成
    金流斷點，該當掩飾、隱匿之要件，該特定犯罪正犯自成立
    一般洗錢罪之正犯。如提供金融帳戶之行為人主觀上認識該
    帳戶可能作為對方收受、提領特定犯罪所得使用，對方提領
    後會產生遮斷金流以逃避國家追訴、處罰之效果，仍基於幫
    助之犯意，提供該帳戶之提款卡及密碼，以利洗錢之實行，
    應論以一般洗錢罪之幫助犯」（最高法院108年度台上字第3
    101號判決意旨參照）。而因洗錢罪之構成必須有積極掩飾
    、隱匿以逃避追訴之主、客觀要件，本案係被告以外之詐欺
    集團為訛詐行為，利用被告所提供之本案帳戶，要求受騙之
    被害人將金錢直接匯入本案帳戶之行為，屬於該等正犯實施
    詐欺行為之犯罪手段，並非為訛詐行為之詐欺集團於取得財
    物後，另為掩飾、隱匿詐欺所得之行為，亦非被告於該詐欺
    行為人實施詐欺犯罪取得財物後，另由被告為之掩飾、隱匿
    ；參諸詐欺取財之型態甚多，自難期待被告對於其所幫助正
    犯之參與人數多寡及詐騙手法有所預見，且被告所提供之本
    案帳戶乃係供受騙之被害人直接匯入款項所用，在金流方面
    並無掩飾或隱匿犯罪所得本質、來源、去向、所在、所有權
    、處分權或其他權益者之作用，均業如前述，依本案事證，
    被告預見將本案帳戶之存摺及提款卡交付不詳身分之人使用
    ，僅得認其基於縱若有人持以犯罪（即詐欺犯罪者將利用該
    帳戶作為其詐騙所得款項匯入使用）亦無違反其本意之不確
    定幫助詐欺取財犯意；至於取得本案帳戶之不法詐騙份子，
    除自本案帳戶提領款項以取得詐欺犯罪所得外，於主觀、客
    觀上是否尚有洗錢防制法第2條第2款所示掩飾或隱匿特定犯
    罪所得之本質、來源、去向、所在、所有權、處分權或其他
    權益等之洗錢行為，事涉被告主觀認識所及範圍，檢察官就
    此部分未舉證證明或指明證據方法以供調查，逕認被告主觀
    上對此節有所預見，而應評價為洗錢罪之幫助犯，自屬誤會
    。
　2.又實務上所謂「不另為無罪諭知」之記載，乃係就檢察官起
    訴之事實範圍，在法律上為一罪關係之前提下，就部分之「
    事實」加以減縮之意；至若在犯罪事實同一（基本社會事實
    同一）之前提下，對此行為所為之法律評價縱有不同，仍非
    屬犯罪事實一部減縮之範疇。而本院固認被告本案之行為並
    不成立洗錢罪之正犯或幫助犯，然檢察官認被告成立幫助詐
    欺取財罪、洗錢罪，均係就被告「提供帳戶」之單一基本社
    會事實所進行之法律評價，縱本院認檢察官就洗錢罪部分之
    法律評價有所誤會，已如前述，仍未就檢察官起訴之犯罪事
    實有所減縮，且被告所為仍經本院論罪科刑而非「行為不罰
    」，則此部分尚與「不另為無罪諭知」無涉。
三、量刑審酌：
　　爰以行為人之責任為基礎，審酌被告本案犯罪所生之損害部
    分，為告訴人乙○○等2人超過10萬元之財產法益侵害，應認
    被告本案犯罪所生損害非微，且其迄今未能與告訴人乙○○等
    2人達成和解、賠償告訴人乙○○等2人，是就與被害人關係部
    分，應為被告不利之認定；手段、違反義務程度、犯後態度
    部分，雖被告並非詐欺集團之內部成員，犯罪情節尚屬有限
    ，然被告於犯後始終否認犯行，未能坦然面對自身之責任，
    故此部分尚無從為被告有利之考量；犯罪動機、目的、所受
    刺激部分，被告無非係基於不勞而獲錢財之心態始為本案犯
    罪，與一般從事幫助詐欺行為人之普遍心態並無差異，亦不
    足認定受有何等不當之外在刺激始致犯罪，亦均不為被告不
    利考量；生活狀況、智識程度、品行部分，被告自承高中畢
    業、目前無業、與母同住，暨其除本案外另有相關犯罪經法
    院論罪科刑之前科紀錄，有臺灣高等法院被告前案紀錄表附
    卷可稽，應認素行非佳，爰為被告不利考量及檢察官具體求
    刑等一切情狀，量處如主文所示之刑，並諭知易科罰金之折
    算標準。
據上論斷，應依刑事訴訟法第299條第1項前段，判決如主文。
本案經檢察官葉子誠提起公訴，由檢察官邱宇謙到庭執行職務。
中　　華　　民　　國　　110 　年　　8 　　月　　18　　日
                  刑事第九庭  審判長法　官  黃沛文
                                    法  官  王榮賓
                                    法  官  李建慶
以上正本證明與原本無異。  
如不服本判決應於收受送達後20日內向本院提出上訴書狀，並應
敘述具體理由；其未敘述上訴理由者，應於上訴期間屆滿後20日
內向本院補提理由書（均須按他造當事人之人數附繕本）「切勿
逕送上級法院」。告訴人或被害人如對於本判決不服者，應具備
理由請求檢察官上訴，其上訴期間之計算係以檢察官收受判決正
本之日期為準。
中　　華　　民　　國　　110 　年　　8 　　月　　18　　日
                                   書記官  張慧儀
附表：
編號 告訴人 詐騙時間 詐騙方式 時間及金額 1 乙○○ 109年6月26日20時54分許 詐騙集團成員冒充STAYREAL店家客服人員身分，打電話向告訴人乙○○佯稱因會員帳號已升級為高級會員，需補價差以完成升級手續云云。 1.於109年6月26日23時12分許，匯款29,988元至被告之本案帳戶。 2.於109年6月27日0時12分許，現金存款29,985元至被告之本案帳戶。 2 丙○○ 109年6月26日21時許 詐騙集團成員冒充STAYREAL店家及彰化銀行客服人員身分，打電話向告訴人丙○○佯稱因會員帳號已升級為高級會員，需繳8,000元費用，若不需要升級則依指示至ATM操作取消設定云云。 1.於109年6月26日23時01分許，匯款29,988元至被告之本案帳戶。 2.於109年6月27日0時5分許，匯款49,988元至被告之本案帳戶。 

附錄本判決論罪法條：
中華民國刑法第30條
（幫助犯及其處罰）
幫助他人實行犯罪行為者，為幫助犯。雖他人不知幫助之情者，
亦同。
幫助犯之處罰，得按正犯之刑減輕之。
中華民國刑法第339條第1項
（普通詐欺罪）
意圖為自己或第三人不法之所有，以詐術使人將本人或第三人之
物交付者，處5年以下有期徒刑、拘役或科或併科50萬元以下罰
金。